臺灣彰化地方法院刑事判決　　　　　　　　　　　　　九十三年度訴字第五○○號
　　公　訴　人　臺灣彰化地方法院檢察署檢察官
　　被　　　告　甲○○
　　選任辯護人　黃耀南律師
右列被告因加工自殺案件，經檢察官提起公訴（九十三年度偵字第一七九一號），本
院判決如左：
    主  文
甲○○無罪。
    理  由
一、公訴意旨略以：被告甲○○於民國九十二年十一月二十四日上午十時三十分許，
    明知同居女友黃麗琛因負債問題想尋短，竟基於幫助他人使之自殺之犯意，先夥
    同黃麗琛至彰化縣彰化市○○路一八七號「正德超商」，由黃麗琛出面購買六包
    木炭及四包火種，再至彰化縣彰化市○○路三六四號「信榮藥局」，先由黃麗琛
    出面購買十顆安眠藥，以便燒炭自殺時服用減輕痛苦，因黃麗琛怕劑量不足，又
    要求被告甲○○出面再購買六顆，至同日中午十二時許，二人又一同前往彰化縣
    彰化市○○○路一三九號「鎰利五金行」，由黃麗琛出面購買燒炭自殺用鋁質桶
    子一只。嗣二人返回彰化縣彰化市○○路○段十七巷十號九樓住處，黃麗琛趁被
    告甲○○於浴室洗澡時將木炭置於鋁質桶子內起火燃燒，並拿起置於梳妝台上之
    前開安眠藥服用，適被告甲○○自浴室出來，見狀立即基於中止幫助黃麗琛自殺
    之犯意，出手奪下黃麗琛手上部分安眠藥，並自浴室中盛水澆熄已燃燒之木炭，
    黃麗琛因被告甲○○前開防止自殺結果發生之行為，未繼續以燒炭及服用安眠藥
    之方式自殺。惟黃麗琛仍趁被告甲○○將燒炭用鋁質桶子搬到浴室內澆水，以確
    定火是否完全熄滅而未及注意之際，至陽台處自行跳樓身亡，因認被告甲○○涉
    犯刑法第二百七十五條第一項、第二項幫助他人使之自殺未遂罪嫌等語。
二、按犯罪事實應依證據認定之，無證據不得認定犯罪事實；又不能證明被告犯罪者
    ，應諭知無罪之判決，刑事訴訟法第一百五十四條第二項、第三百零一條第一項
    分別定有明文。又事實之認定，應憑證據，如未能發現相當證據，或證據不足以
    證明，自不能以推測或擬制之方法，以為裁判基礎。再認定犯罪事實所憑之證據
    ，雖不以直接證據為限，間接證據亦包括在內，然而無論無論直接或間接證據，
    其為訴訟上之證明，均須達於通常一般之人均不致於有所懷疑，而得確信其為真
    實之程度，始得據為有罪之認定，最高法院著有四十年台上字第八六號、七十六
    年台上字第四九八六號判例可資參照。
三、本件公訴人認被告涉有右揭犯行，無非係以右揭事實，業據被告甲○○於警詢中
    坦認，並於偵查中供承：當時黃麗琛要求伊下車購買鎮定劑等藥物之目的，為避
    免燒炭自殺時痛苦，伊本不願幫忙，然迫於黃麗琛強烈要求，伊始不得不幫忙購
    買等語，及證人乙○○○、丙○○、吳麗柑於偵查中之證詞，與秀傳紀念醫院法
    醫參考病歷摘要、彰化分局莿桐派出所查訪記錄表、相驗屍體證明書、驗斷書、
    現場勘驗照片十二張、相驗鑑定報告書、彰化縣警察局刑警隊鑑識組現場勘查資
    料、法務部法醫研究所函等資料，為其所憑之論據，固非無見。訊據被告甲○○
    堅決否認右揭犯行，辯稱：當天係黃麗琛開車載伊先去辦事，之後黃麗琛表示要
    買安眠藥，伊不願替黃麗琛購買安眠藥就藉口肚子餓轉移話題，先帶黃麗琛去吃
    飯，吃完飯後，黃麗琛又將車子開到西藥房，要伊去買十顆安眠藥，黃麗琛態度
    很兇，路人都在看，伊為安撫黃麗琛才下車去買六顆安眠藥，而黃麗琛開車去買
    木炭提上車後，雖有告知伊係要供燒炭自殺用的，但伊心想只要自己陪在黃麗琛
    旁邊，一定可以阻止黃麗琛自殺，而當天返家後，伊去洗澡出來就見到黃麗琛手
    拿安眠藥正要吃，地上桶子內有木炭在燒，伊立刻從黃麗琛手中將安眠藥搶下來
    ，並打電話給黃麗琛妹妹丙○○說她姐姐要自殺，電話講到一半，黃麗琛就搶下
    行動電話，並丟到燒炭桶子裏，伊見狀即去浴室提水要澆熄炭火，才澆一會就感
    覺呼吸會嗆，伊趕緊提起該燒炭桶子要去浴室，不一會伊轉頭看黃麗琛並未躺在
    床上，又聽到有人在喊，伊到陽台去看，黃麗琛已經跳樓陳屍中庭，伊見狀就快
    要昏厥，伊確無幫助黃麗琛自殺之意思等語。經查：本件被害人黃麗琛燒炭自殺
    用之木炭及桶子係由被害人黃麗琛自行購買，並非被告所購買乙節，除據被告供
    明在卷，並經證人吳麗柑於偵查中結證屬實，應堪認定。又證人即被害人黃麗琛
    胞妹黃新茹（原名丙○○）於本院審理時到庭證述：當天黃麗琛打電話向伊說要
    去伊位於彰化縣彰化市○○路○段十七巷十號九樓住處，而在黃麗琛出事之前，
    被告甲○○曾打電話向伊表示黃麗琛要自殺，伊有聽見黃麗琛在哭，然後電話就
    斷了，被告說會阻止黃麗琛自殺，伊並要被告看顧好黃麗琛，後來最後一通電話
    被告打電話告訴伊說黃麗琛跳樓自殺了，伊感覺被告很愛姐姐黃麗琛，且認為被
    告有辦法阻止黃麗琛自殺，而被告與黃麗琛平日相處上伊感覺是黃麗琛比較強勢
    ，之前黃麗琛曾向伊表示要自殺，被告在一旁不說話，黃麗琛講完後就看被告反
    應，被告就點頭，伊不知道被告是否怕黃麗琛生氣才點頭，伊感覺黃麗琛比較強
    勢，被告會怕黃麗琛生氣，且黃麗琛比較想自殺，因為黃麗琛有正義感，不喜歡
    欠人家錢，擔子都往身上攬等情，足見被告甲○○平時與被害人黃麗琛之相處不
    乏有安撫被害人情緒之舉止，再參諸被告於見到被害人黃麗琛拿安眠藥及燒炭要
    自殺之際，除搶下安眠藥、澆滅炭火，並立刻以電話通知被害人黃麗琛胞妹黃新
    茹要其勸導黃麗琛等情，堪認被告所辯：當天係因黃麗琛態度很兇要伊去買安眠
    藥，伊為安撫黃麗琛情緒才下車去買安眠藥，並認為只要自己陪在黃麗琛旁邊應
    該可以阻止黃麗琛自殺，伊確實無幫助黃麗琛自殺之意思等語並非無據，應足採
    信。綜上，本件尚難僅以被告有受被害人黃麗琛之要求陪同購買安眠藥及木炭等
    物，遽認被告有幫助被害人自殺之意思，公訴人所舉證據尚非達於通常一般之人
    均不致於有所懷疑而得確信其為真實之程度，且本院復查無其他積極證據足證被
    告有公訴人所指之幫助他人自殺之犯行，是以本件不能證明被告犯罪，揆諸前揭
    說明，自應為被告無罪之諭知。
據上論斷，應依刑事訴訟法第三百零一條第一項，判決如主文。
本案經檢察官賴志盛到庭執行職務。
中      華      民      國    九十三    年      八      月     二十     日
                                臺灣彰化地方法院刑事第二庭
                                    審判長法官  石  馨  文
                                    法      官  王  義  閔
                                    法      官  郭  麗  萍
右正本證明與原本無異。
如不服本判決，應於判決送達後十日內向本院提出上訴狀( 須附繕本 )。
告訴人或被害人對於判決如有不服具備理由請求檢察官上訴者，其上訴期間之計算係
以檢察官收受判決正本之日期為準。
                                    法院書記官  施  嘉  玫
中      華      民      國    九十三    年      八      月   二十七     日
